臺灣彰化地方法院刑事判決　　　　　　　96年度易字第1024號
公　訴　人　臺灣彰化地方法院檢察署檢察官
被　　　告　甲○○原名張旭輝.
上列被告因詐欺案件，經檢察官提起公訴（96年度偵字第5529號
）及移送併辦（96年度偵字第6777號），本院判決如下：
    主  文
甲○○幫助意圖為自己不法之所有，以詐術使人將本人之物交付
，處有期徒刑陸月，如易科罰金，以新臺幣壹仟元折算壹日；減
為有期徒刑月，如易科罰金，以新臺幣壹仟元折算壹日。
    犯罪事實
一、甲○○明知個人之帳戶關係自身信用，具有一身專屬性質，
    而在金融機構開立帳戶並無特殊條件限制，一般人均係使用
    自己之帳戶，使用他人之帳戶常與財產犯罪密切相關，而可
    預見收取帳戶之目的係欲隱匿真實身分，以供他人進行詐欺
    犯罪所用，竟仍於民國95年11月間某日，見報紙夾報廣告上
    刊登「高價收郵局存簿」廣告，得知可藉由出租自己具名申
    請設立之郵局金融帳戶，每月得款新臺幣（下同）3,000 元
    至6,000 元花用，即基於幫助詐欺取財之不確定故意，於96
    年1 月22日上午11時許，在彰化縣社頭鄉社頭郵局斜對面之
    OK 便 利商店，將其所申設之臺灣郵政股份有限公司社頭郵
    局（下稱社頭郵局）帳戶（戶名：張旭輝、局號：0000000
    號、帳號：0000000 號）之存摺、提款卡、密碼及印章，出
    租與姓名年籍不詳自稱「吳先生」之成年男子。後該姓名、
    年籍不詳之成年男子「吳先生」及與其共同為詐欺犯行之姓
    名、年籍不詳成年人（無證據可證明係少年或兒童）等人，
    即以甲○○所出租之上揭郵局帳戶為犯罪工具，先後：(一)於
    96年2 月12日，由上揭「吳先生」等共犯成員其中一人撥打
    丙○○之電話，自稱「林姓檢察官」，向丙○○佯稱其夫帳
    戶遭盜用，需匯款確認其帳戶是否遭盜用等語，致丙○○陷
    於錯誤，而於同日至慶豐商業銀行臨櫃匯款16萬元、於翌日
    至郵局匯款11萬元到甲○○上開帳戶。(二)於同年3 月1 日，
    由上揭「吳先生」等共犯成員其中一人以00 00000000 號行
    動電話撥打乙○○（起訴書誤載為陳宇慧）電話，向其佯稱
    身分證件遭冒用借款，法院進行假扣押處理中，須匯款查證
    其證件是否遭冒用等語，致乙○○陷於錯誤，而於同日分別
    至大眾商業銀行桃園分行、遠東國際商業銀行桃園分行臨櫃
    匯款6 萬元、2 萬7,000 元至甲○○上開帳戶內（並於同日
    匯款6 萬7,000 元至施淑萍在高雄市楠梓後勁郵局00000000
    000000號帳戶內，施淑萍部分另案審理中），再由姓名年籍
    不詳之成年人將前揭入帳款項領出，以此等方式詐騙財物得
    手。嗣丙○○、乙○○察覺有異，報警處理，循線查悉上情
    。
二、案經彰化縣警察局田中分局報告臺灣彰化地方法院檢察署檢
    察官偵查起訴。
    理  由
壹：有關於證據能力部分：
    按被告以外之人於審判外之言詞或書面陳述，除法律有規定
    者外，不得作為證據，刑事訴訟法第159 條第1 項固定有明
    文，惟被告以外之人於審判外之陳述，雖不符合同法第159
    條之1 至第159 條之4 規定，但經當事人於審判程序同意作
    為證據，法院審酌該言詞陳述或書面陳述作成時之情況，認
    為適當者，亦得為證據，當事人、代理人或辯護人於法院調
    查證據時，知有第159 條第1 項不得為證據之情形，而未於
    言詞辯論終結前聲明異議者，視為有前項之同意，此觀同法
    第159 條之5 規定即明。查本判決後開引用各該被告以外之
    人於審判外之陳述（包含書面陳述），皆屬傳聞證據，惟當
    事人雖知上開證據資料為傳聞證據，但於本院準備程序及審
    判期日中均表示同意或無意見而不予爭執，且迄至言詞辯論
    終結前亦未再聲明異議，本院審酌上開證據資料製作時之情
    況，尚無違法不當及證明力明顯過低之瑕疵，亦認為以之作
    為證據應屬適當，揆諸前開規定，爰逕依刑事訴訟法第159
    條之5 規定，認前揭證據資料均例外有證據能力，合先敘明
    。
貳：關於認定犯罪事實部分：
一、訊據被告甲○○固坦承有交付上開郵局存簿等物予「吳先生
    」之行為，惟矢口否認有何詐欺犯行，辯稱：伊係遭詐騙集
    團騙稱以該帳戶從事投資、股票證券買賣之用，方將該郵局
    帳戶儲金簿、晶片提款卡及印章交予「吳先生」云云。然查
    ：
（一）上開帳戶遭他人用以進行詐欺犯罪之事實，業據被害人丙○○、乙○○於警詢中就遭詐騙之過程及匯款經過指述綦
      詳，並有慶豐商業銀行匯款委託書證明聯、國內匯款申請
      書（兼取款憑條）、遠東國際商業銀行匯款申請書影本、
      被告郵政存簿儲金立帳申請書影本、客戶歷史交易清單各
      1 份附卷可稽，此部分之事實堪予認定。
（二）被告雖迭稱該帳戶係交付予「吳先生」為證券交易用，然
      將該帳戶交付予「吳先生」約1 個月後，已打不通吳先生
      電話等語（見本院96年10月23日審判筆錄第5 至6 頁），
      倘被告確係為從事證券交易而將帳戶交付「吳先生」，則
      於吳先生失聯時，應察覺有異而立即將該帳戶掛失並報警
      ，被告固稱過年後有告知警察云云，惟不僅未向警局備案
      ，甚且無法陳明所稱之員警為何人，所辯顯與常情相違。
      況被告於警詢時已自承：伊係見報紙廣告有高價要收郵局
      存簿，對方說租用1 個月買賣股票，如有賺錢可拿3,000
      元至6,000 元，伊還沒拿到錢等語（見彰警分偵字第0960
      017802-3號卷附被告警詢筆錄），足徵被告為獲取利益而
      出租存簿，且預見「吳先生」係將該帳戶用於不法用途，
      為恐己身遭追究刑責，而在「吳先生」失聯而未交付租用
      金額時，未掛失、報警，從而，益足認其上揭置辯情詞，
      純屬子虛。
（三）金融交易常以存摺、提款卡、密碼、印鑑章等為認證依據
      ，而存款帳戶、存摺及金融卡等，係供個人從事社會經濟
      活動流通資金之用，具有專屬性，且關涉個人財產權益及
      信用，倘有不明金錢來源，甚而攸關個人法律責任，難認
      有流通使用之可能，縱有特殊情況需交付他人使用，亦必
      深入了解用途及合理性後，再行提供使用，方符常情。被
      告僅因報紙夾報廣告所載，及與素未謀面亦不知其真實姓
      名「吳先生」電話聯絡，即將上開帳戶存簿、提款卡等物
      交付，已與常情有違。況近來類如刮刮樂、退稅、中獎、
      代工及盜刷信用卡轉帳等詐騙案件層出不窮，詐騙集團多
      利用他人之人頭帳戶為匯款出入帳戶，不僅廣為媒體所披
      載，亦經政府各機關一再宣導提醒注意，並在金融機構內
      或所設自動提款機置有警示標語或轉帳警示畫面，再衡諸
      現今社會資訊流通之普及程度，顯見倘有陌生人不以自己
      名義申請開立帳戶，反向不特定人收取金融機構帳戶使用
      ，帳戶所有人必當懷疑其收取帳戶之目的即在於遂行詐取
      財物等不法犯行。況被告於本院審理時亦自承：伊有問「
      吳先生」是否會拿帳戶去做壞事等語（見本院96年10月23
      日審判筆錄第7 頁），益顯見被告可預見向其承租上開帳
      戶之人將該帳戶用以實施詐欺犯行，且該人利用上開帳戶
      詐取財物，並未違背被告本意，是被告主觀上應具有幫助
      他人詐取財物之不確定故意甚明。
（四）綜上，本件事證明確，被告犯行洵堪認定，應予依法論科
      。
二、查本件上開姓名、年籍不詳之成年人「吳先生」及與其共犯
    詐欺犯行之成年人，共同基於為自己不法所有之犯意，以詐
    術使被害人丙○○、乙○○陷於錯誤，而交付財物，核「吳
    先生」及其他姓名、年籍不詳之成年人所為，均係犯刑法第
    339 條第1 項詐欺取財罪。又按刑法上之幫助犯，係指以幫
    助之意思，對於正犯資以助力，而未參與實施犯罪之行為者
    而言（最高法院49年臺上字第77號判例參照），本件被告提
    供上開帳戶之存摺、印章、提款卡（含密碼）等物予「吳先
    生」，供「吳先生」及共犯等人為前揭詐欺取財之工具，顯
    係基於幫助他人詐欺取財之犯意為之，且其提供帳戶予他人
    之行為係屬刑法詐欺取財罪構成要件以外之行為，其既以幫
    助他人犯罪之意思而參與犯罪構成要件以外之行為，且在無
    證據證明被告係以正犯而非以幫助犯之犯意參與犯罪之情形
    下，依上開說明，應認其所為係幫助犯而非正犯行為。是核
    被告甲○○所為，係犯刑法第30條第1 項、第339 條第1 項
    幫助詐欺取財罪（最高法院87年度臺上字第3865號裁判意旨
    參照）。又「吳先生」及與其共犯詐欺犯行之成年人等人，
    在同一詐騙過程中，分別使丙○○、乙○○於密接時間內，
    各將2 筆款項匯入被告前開郵局帳戶內，均係侵害同一法益
    ，依一般社會觀念，在刑法評價上，均應視為數舉動之接續
    實施，皆為接續犯。另公訴人以96年度偵字第6777號移送併
    案審理部分，既與本案起訴書犯罪事實所記載被害人乙○○
    部分，具有同一事實之關係，本院自應併予審理，附此敘明
    。末查，被告係幫助他人詐欺取財，屬幫助犯，應依刑法第
    30條第2 項規定，減輕其刑。爰審酌被告素行尚佳，惟其任
    意提供自己所開立之帳戶予不法份子使用，且其提供帳戶之
    行為非惟幫助詐騙者遂行詐財目的，同時減少詐欺者遭查獲
    之風險，愈使其肆無忌憚，加深犯罪之猖獗，致使社會經濟
    遭受重大危害，且未能坦承犯行，難見悔意，又未與被害人
    和解賠償損害，及其犯罪動機、智識程度等一切情狀，量處
    如主文所示之刑，並諭知易科罰金之折算標準，以資懲儆。
    又按犯罪在96年4 月24日以前者，所宣告之有期徒刑、拘役
    或罰金，除中華民國九十六年罪犯減刑條例另有規定外，減
    其刑期或金額2 分之1 ，同條例第2 條第1 項第3 款定有明
    文。本件被告犯罪時間在96年4 月24日以前，所犯刑法第33
    9 條第1 項詐欺取財罪，雖屬同條例第3 條第1 項第15款所
    列之罪，惟宣告刑未逾有期徒刑1 年6 月，尚無不得減刑之
    例外情形，應依上開規定減其宣告刑2 分之1 ，即減處為有
    期徒刑3 月，並諭知易科罰金之折算標準。
據上論斷，應依刑事訴訟法第299 條第1 項前段，刑法第30條第
1 項、第2 項、第339 條第1 項、第41條第1 項前段，刑法施行
法第1 條之1 第1 項、第2 項前段，中華民國九十六年罪犯減刑
條例第2 條第1 項第3 款、第7 條、第9 條，判決如主文。
本案經檢察官余建國到庭執行職務。
中　　華　　民　　國　　96　　年　　11　　月　 　6　　日
                  刑事第五庭    審判長法官  許旭聖
                                法      官  吳永梁
                                法      官  楊舒嵐
以上正本證明與原本無異。
如不服本判決，應於判決送達後10日內，向本院提出上訴書狀，
上訴書狀應「敘述具體上訴理由」，並按他造當事人之人數附繕
本。「切勿逕送上級法院」。
告訴人或被害人對於判決如有不服具備理由請求檢察官上訴者，
其上訴期間之計算係以檢察官收受判決正本之日期為準。
中　　華　　民　　國　　96　　年　　11　　月　　6 　　日
                                書  記  官  陳秀娟
附錄所犯法條：
中華民國刑法第339條第1項
（普通詐欺罪）
意圖為自己或第三人不法之所有，以詐術使人將本人或第三人之
物交付者，處5年以下有期徒刑、拘役或科或併科1千元以下罰金
。
